【裁判字號】    97,抗,2106
【裁判日期】    980112
【裁判案由】    假扣押
【裁判全文】
臺灣高等法院民事裁定                  97年度抗字第2106號
抗  告  人  新巨企業股份有限公司
法定代理人  甲○○
抗告人因與日特株式會社（即日特機械股份有
限公司）間假扣押事件，對於中華民國97年8 月10日臺灣臺北地
方法院97年度裁全字第8006號所為裁定提起抗告，本院裁定如下
：
    主  文
原裁定廢棄。
相對人在原法院之聲請駁回。
聲請及抗告費用由相對人負擔。
    理  由
一、本件相對人於原法院聲請意旨略以：抗告人於民國96年11月
    間向相對人訂購8 台卷線機設備，貨款日幣1億8千萬元，依
    合約之約定，抗告人應至日本福島工廠驗收，經相對人催告
    ，抗告人置之不理，相對人再於97年8 月28日委請台灣日特
    先進股份有限司公司代發存證信函將準備給付之事情通知抗
    告人，以代提出，並請求於3 日內給付貨款，亦遭拒絕，為
    維權益，深恐抗告人恣意隱匿或出脫財產，為此提出合約書
    、製作仕樣書、存證函等為證，陳明願提供擔保，聲請假扣
    押等語，原法院酌定擔保金裁定准予假扣押。
二、按債權人就金錢請求或得易為金錢請求之請求，欲保全強制
    執行者，固得聲請假扣押，惟為此項聲請，依92年2月7日修
    訂公布，同年9 月1日生效之民事訴訟法第526條第1、2項規
    定：「請求及假扣押之原因，應釋明之。」、「前項釋明如
    有不足，而債權人陳明願供擔保或法院認為適當者，法院得
    定相當之擔保，命供擔保後為假扣押。」而所謂假扣押之原
    因，依同法第523 條之規定，係指日後有不能強制執行或甚
    難執行之虞，或應在外國為強制執行之情形，如債務人浪費
    財產，增加負擔，或就其財產為不利益之處分，將成為無資
    力之狀態，或將移住遠地、逃匿無蹤、隱匿財產等是。債權
    人就假扣押之原因，依法有釋明之義務，如釋明不足，而債
    權人陳明願供擔保或法院認為適當者，法院始得定相當之擔
    保，命供擔保後為假扣押。故依上開修正後之法文規定，法
    院僅得於債權人釋明不足時，准其供擔保以補足之。債權人
    不得未為任何釋明，而全以擔保代其釋明之責。且如釋明之
    不足無法由債權人供擔保以補足之，法院仍應駁回債權人之
    聲請，非一經債權人陳明願供擔保，即當然准為該項假扣押
    （最高法院92 年度臺抗字第425號裁判參照）。再依同法第
    284 條規定：「釋明事實上之主張者，得用可使法院信其主
    張為真實之一切證據，但不能即時調查者，不在此限。」所
    謂因釋明而應提出法院能即時調查之證據，係指當事人於釋
    明其事實上之主張時，應同時提出可供法院得隨時進行調查
    之證據而言，故當事人如未同時提出供釋明用之證據，法院
    自無限期命其補正之必要，最高法院75年度臺抗字第453 號
    裁定意旨亦可資參酌。
三、查相對人於原法院僅稱為維權益，深恐抗告人恣意隱匿或出
    脫財產，為此提出合約書、製作仕樣書、存證函等為證，陳
    明願提供擔保，聲請假扣押等語，而經抗告人抗告後，相對
    人於本院再補稱抗告人雖為上市公司，縱有相關法令使其財
    務某程度透明化，然仍無法避免空殼公司、五鬼搬運、財報
    不實、資產掏空等違法情形存在，不能以其為上市公司即認
    其無隱匿、出脫財產致日後有不能強制執行或甚難執行之虞
    云云。惟相對人所提出合約書、製作仕樣書、存證函等，雖
    就假扣押請求之原因為釋明，但就假扣押之原因，仍未提出
    法院能即時調查之證據以盡其釋明之義務，依上說明，其假
    扣押之聲請自難准許，抗告意旨指摘原裁定不當，求予廢棄
    ，為有理由，應由本院將原裁定廢棄，並駁回相對人之聲請
    。
四、據上論結，本件抗告為有理由，依民事訴訟法第492條、第
    95條、第78條，裁定如主文。
中    華    民    國    98    年    1     月    12    日
                  民事第二庭
                      審判長法  官  吳謙仁
                            法  官  李瓊蔭
                            法  官  蘇瑞華
正本係照原本作成。
本裁定除以適用法規顯有錯誤為理由，並經本院許可外，不得再
抗告。如提起再抗告，應於收受後10日內委任律師為訴訟代理人
向本院提出再抗告狀。並繳納再抗告費新台幣１千元。
中    華    民    國    98    年    1     月    13    日
                            書記官  高澄純


司法院資訊處製作；財團法人民間司法改革基金會備份。
